【裁判字號】    95,台上,1881
【裁判日期】    950413
【裁判案由】    偽造文書
【裁判全文】
最高法院刑事判決            九十五年度台上字第一八八一號
    上  訴  人  甲○○
上列上訴人因偽造文書案件，不服台灣高等法院高雄分院中華民
國九十四年十二月二十二日第二審更審判決（九十四年度上更(一)
字第二五八號，起訴案號：台灣高雄地方法院檢察署八十九年度
偵字第一四０八二、一四五一一號，八十九年度偵緝第一五八０
號），提起上訴，本院判決如下：
    主  文
上訴駁回。
    理  由
按刑事訴訟法第三百七十七條規定，上訴於第三審法院，非以判
決違背法令為理由，不得為之。是提起第三審上訴，應以原判決
違背法令為理由，係屬法定要件。如果上訴理由書狀並未依據卷
內訴訟資料，具體指摘原判決不適用何種法則或如何適用不當，
或所指摘原判決違法情事，顯與法律規定得為第三審上訴理由之
違法情形，不相適合時，均應認其上訴為違背法律上之程式，予
以駁回。本件上訴人甲○○上訴意旨略稱：原判決認定上訴人夥
同「陳小姐」偽造他人公司大、小章、在職證明、薪資單、扣繳
憑單及變造郵政存款儲金簿等財力證明資料，供與其二人有犯意
聯絡之蕭開獻等十三人持以行使向銀行申領信用卡等情，因而撤
銷第一審之科刑判決，改判論處上訴人共同連續行使偽造私文書
，足以生損害於他人罪刑，固非無見。然據卷內資料顯示共犯曹
富銘、黃晨瑋已經緝獲到案，有第一審法院九十年度訴緝字第一
三四號刑事判決書在案可稽，乃原判決事實欄竟記載該二人仍「
均通緝中」，顯有認定事實與卷證不符之判決理由矛盾違誤情形
，復未將上揭判決書於審判期日踐行「宣讀或告以要旨」之程序
，亦有應於審判期日調查之證據而未予調查之違失。尤以就卷證
資料顯示，上揭郵政存款儲金簿影本應屬上訴人等所偽造者，乃
原審未予詳查、審究及併予宣告沒收，難認無已受請求之事項未
予判決及證據調查職責未盡之違法云云。惟查：證據證明力之判
斷及事實之認定，係屬事實審法院自由裁量判斷之職權，此項自
由判斷職權之行使，倘不違背經驗法則及論理法則，即無違法可
言。又刑事訴訟法第三百七十九條第十款所稱應調查之證據，係
指與待證事實有重要關係，客觀上認為有調查之必要性，為認定
事實及適用法律之基礎者而言，若事實已臻明確，或與認定事實
、適用法律無關之事項，縱未予調查，仍難謂有證據調查未盡之
違失。而刑法上之偽造，乃指無權製作而製作；所稱變造，係謂
無權改作而改作，以變更其原有內容者而言。二者手段雖異，法
律評價則同。本件原判決既依憑上訴人之自白、共犯蕭開獻、楊
雙喜、潘陸靖、林懿萍、蘇文瑞、蔡振文、莊士榮、吳再興、許
念主、李華玲、王沐芳之供述及銀行人員劉忠穎、朱金鳳與遭冒
名偽製各項文書之公司人員黃聖傑、盧靜玄之證言暨各發卡銀行
之覆函、財團法人聯合徵信中心查詢結果等證據資料，認定上訴
人有參與變造上揭郵政存款儲金簿影本之犯行，應成立刑法第二
百十六條、第二百十條之行使變造私文書罪，復因與行使偽造私
文書部分具有連續犯關係，而論以連續行使偽造私文書一罪，足
見此部分事實並無不明。又原審並未依憑曹富銘、黃晨瑋經第一
審法院另案判決論處罪刑之判決書作為認定上訴人犯罪之依據，
審判長未於審判期日提示該判決書供上訴人辯論表示意見，即未
妨礙上訴人之訴訟防禦權，均難認有上訴意旨所謂證據調查職責
未盡之違法可言。再上訴人既將所變造之郵政存款儲金簿影本交
付共犯持向銀行申辦信用卡事宜，則該文書已經移轉所有權，要
與得為沒收之法定要件須限於「屬被告（或其共犯）所有」者不
符，上訴意旨指摘原審未併予宣告沒收，有已受請求之事項未予
判決及適用法則不當之違誤，核係誤會。至曹富銘、黃晨瑋是否
已經通緝歸案，實無解於上訴人之罪責，原判決事實欄就此所為
附註記載縱非正確，而有微疵，仍於判決本旨毫無影響，按諸刑
事訴訟法第三百八十條規定意旨，殊無資為上訴第三審適法理由
之餘地。依上說明，應認其上訴為違背法律上之程式，予以駁回
。
據上論結，應依刑事訴訟法第三百九十五條前段，判決如主文。
中    華    民    國  九十五  年    四    月   十三   日
                      最高法院刑事第八庭
                          審判長法官  張  淳  淙
                                法官  張  春  福
                                法官  呂  丹  玉
                                法官  洪  昌  宏
                                法官  蔡  彩  貞
      本件正本證明與原本無異
                                      書  記  官
中    華    民    國  九十五  年    四    月   十八   日
                                                      Ｅ


司法院資訊處製作；財團法人民間司法改革基金會備份。
